臺灣高等法院臺中分院刑事判決　　　　 96年度上訴字第520號
上　訴　人　臺灣臺中地方法院檢察署檢察官
被　　　告　乙○○
　　　　　　　　　　（
上列上訴人因被告違反毒品危害防制條例案件，不服臺灣臺中地
方法院九十五年度訴字第三四四六號中華民國九十五年十二月十
九日第一審判決（起訴案號：臺灣臺中地方法院檢察署九十五年
度毒偵字第四五○四號），提起上訴，本院判決如下：
    主  文
原判決撤銷。
乙○○施用第一級毒品，累犯，處有期徒刑玖月。
扣案之第一級毒品海洛因壹包（淨重○．二二公克，空包裝重○
．二七公克）沒收銷燬之。
    事  實
一、乙○○前曾於民國（下同）九十年間，因施用毒品案件，經
    臺灣臺中地方法院裁定移送觀察、勒戒，後認並無繼續施用
    毒品之傾向，於九十年九月二十八日執行完畢釋放，而其施
    用毒品之行為並經臺灣臺中地方法院檢察署檢察官以該署九
    十年度毒偵字第四五三○號不起訴處分書為不起訴處分確定
    。其後，乙○○又於九十三年間，再因違反毒品危害防制條
    例案件，經臺灣臺中地方法院判處有期徒刑八月確定；另又
    於九十四年間再因犯竊盜罪，經同院判處有期徒刑八月確定
    ；乙○○因犯上開二罪被判處之有期徒刑因合於數罪併罰規
    定，後經臺灣臺中地方法院裁定其應執行刑為有期徒刑一年
    三月確定。嗣乙○○入監執行後，於九十五年一月十二日假
    釋付保護管束，迄至九十五年三月二十一日假釋期滿，其假
    釋未被撤銷，其未執行之刑，以已執行完畢論。
二、惟乙○○猶不知警惕，復自九十年九月二十八日觀察、勒戒
    執行完畢釋放後之五年內，再基於施用第一級毒品海洛因之
    犯意，於九十五年九月十三日晚間十一時許，在臺中市○區
    ○○路二段一七三巷七二號住處，以將第一級毒品海洛因置
    入注射針筒內，以水稀釋，後再自行注射在手臂之方式，施
    用第一級毒品海洛因一次。
三、嗣於九十五年九月十五日凌晨二時十五分許，乙○○騎乘車
    牌號碼ＲＳ３－６０８號重型機車行經臺中市○區○○路五
    七號前，因未戴安全帽遭警攔下，警員見乙○○神色慌張且
    手臂上有明顯注射痕跡而予以盤查，當場扣得乙○○所有之
    第一級毒品海洛因一包（淨重○．二二公克，空包裝重○．
    二七公克），並經警徵得乙○○之同意後，採集其尿液送檢
    ，結果呈可待因、嗎啡陽性反應而查獲。
四、案經臺中市警察局第二分局移送臺灣臺中地方法院檢察署檢
    察官偵查起訴。
    理    由
一、本案被告乙○○（以下簡稱為被告）對其上開施用第一級毒
    品海洛因之犯罪事實，已於偵、審中，及於本院審理時坦白
    承認。且被告於九十五年九月十五日凌晨二時十五分許被警
    查獲之後，經警採集其尿液送請「詮昕科技股份有限公司」
    檢驗結果，呈可待因、嗎啡陽性反應，此情亦有臺中市警察
    局第二分局委託鑑驗代號與真實姓名對照表及「詮昕科技股
    份有限公司」所出具之濫用藥物尿液檢驗報告一紙在卷可據
    。而海洛因施用入人體後水解還原成嗎啡，再循嗎啡之代謝
    方式排出體外，已據行政院衛生署藥物食品檢驗局（八一）
    藥檢壹字第○○六四三一號函說明綦詳。又被告於上開時、
    地被警查獲之白色粉末一包，確含第一級毒品海洛因成分，
    其淨重為○．二二公克，空包裝重○．二七公克，此情亦有
    法務部調查局九十五年十月十九日調科壹字第○九五二三○
    二五四六○號鑑定書在卷可稽。足證被告上開施用第一級毒
    品海洛因之自白，與事實相符，堪以採信。另外，本案被告
    確曾於九十年間，因施用毒品案件，經臺灣臺中地方法院裁
    定移送觀察、勒戒，後認並無繼續施用毒品之傾向，於九十
    年九月二十八日執行完畢釋放，而其施用毒品之行為並經臺
    灣臺中地方法院檢察署檢察官以該署九十年度毒偵字第四五
    三○號不起訴處分書為不起訴處分確定之事實，有臺灣臺中
    地方法院檢察署刑案資料查註紀錄表及本院被告全國前案紀
    錄表各一件在卷可憑。綜上證據，被告確有於受前案觀察、
    勒戒執行完畢釋放後五年內再犯本案施用第一級毒品海洛因
    之犯行，事證明確，其犯行堪以認定。
二、核被告所為，係犯毒品危害防制條例第十條第一項之施用第
    一級毒品罪。至於被告為施用第一級毒品而持有第一級毒品
    海洛因之低度行為，已被其施用第一級毒品海洛因之高度行
    為所吸收，應不再另論其持有第一級毒品罪。又被告前曾於
    九十三年間，因違反毒品危害防制條例案件，經臺灣臺中地
    方法院判處有期徒刑八月確定；另又於九十四年間再因犯竊
    盜罪，經同院判處有期徒刑八月確定；而被告因犯上開二罪
    被判處之有期徒刑因合於數罪併罰規定，後經臺灣臺中地方
    法院裁定其應執行刑為有期徒刑一年三月確定；嗣被告入監
    執行後，於九十五年一月十二日假釋付保護管束，迄至九十
    五年三月二十一日假釋期滿，其假釋未被撤銷，其未執行之
    刑，應以已執行完畢論；上開事實亦有臺灣臺中地方法院檢
    察署刑案資料查註紀錄表及本院被告全國前案紀錄表各一件
    在卷可憑。被告在受上開有期徒刑之執行完畢後，於五年內
    再因故意而犯本件有期徒刑以上之罪，應依刑法第四十七條
    第一項之規定，論以累犯，並加重其刑。扣案之第一級毒品
    海洛因一包（淨重○．二二公克，空包裝重○．二七公克）
    ，為第一級毒品，應依毒品危害防制條例第十八條第一項前
    段之規定宣告沒收銷燬之。
三、不另為無罪諭知部分：
（一）本件公訴人之公訴意旨另以：被告乙○○施用第一級毒品
      本係預定實施數個同種行為之慣行性、成癮性犯罪，即以
      反覆為同種類之行為為構成要件內容之犯罪，而被告自九
      十五年九月三日起至九十五年九月十三日晚間十一時許前
      止，及於九十五年九月十四日，除上開被論罪科刑之施用
      第一級毒品犯行之外，尚有多次施用第一級毒品海洛因之
      行為，因認被告此部分與上開九十五年九月十三日晚間十
      一時許施用第一級毒品海洛因之行為，有包括一罪之集合
      犯關係，故此部分亦涉犯毒品危害防制條例第十條第一項
      之施用第一級毒品罪嫌云云。
（二）惟按犯罪事實應依證據認定之，無證據不得認定犯罪事實
      ，此於刑事訴訟法第一百五十四條第二項定有明文。又被
      告之自白，不得作為有罪判決之唯一證據，仍應調查其他
      必要之證據，以察其是否與事實相符，同法第一百五十六
      條第二項亦有明文規定。經查，就公訴人此部分之指訴，
      除被告於警、偵訊之自白之外，並無其他證據可佐。而被
      告復於原審法院及本院審理時，否認其有公訴人此部分所
      指訴之犯行。自無從遽依被告嗣後否認為真實之警、偵訊
      自白，即認定被告確有公訴人此部分所指訴之犯罪事實。
      而公訴人之上訴意旨雖謂可將被告之毛髮送請鑑定。但公
      訴人在被告於上開時、地被警查獲之後，並未採集被告之
      毛髮。後至本院審理時，相距被告被警查獲之時間已將近
      半年，其間被告復因另案施用毒品被警查獲（即下列移送
      本院併辦之案件），且經檢察官於該案聲請羈押被告獲准
      ，此後被告入所羈押，已先後被剪去頭髮二次，此情業經
      被告在本院準備程序供述在卷，並經本院當庭勘驗無誤。
      則被告既無上開案發當時所生長之頭髮可供鑑定，檢察官
      之上訴意旨指述法院為發現真實，應依職權採集被告之毛
      髮送請鑑定被告施用毒品期間之長短，自屬無從辦理。綜
      上理由，本案公訴人所指訴之被告此部分犯行，尚屬犯罪
      不能證明。惟因公訴人認此部分與被告上開經本院論罪科
      刑部分，有集合犯之實質上一罪關係，爰不就此部分另為
      被告無罪之判決。
四、退回併案審理部分
（一）臺灣臺中地方法院檢察署檢察官雖於九十六年二月十四日
      以該署中檢惠夜（不）九六毒偵七五八字第○一三三五八
      號函，將該署九十六年度毒偵字第四五八號即被告涉嫌於
      九十六年一月二十七日晚上十一時，在臺中市○區○○路
      二段一七三巷七二號施用第一級毒品海洛因一次，後於同
      月三十日晚上九時二十分在臺中市○○路與公園路口被警
      查獲之犯行，移請本院併案審理。惟查：刑法所謂之「集
      合犯」，係指刑事法若干犯罪態樣，本質上具有反覆、延
      續實行之特徵，依社會通念於客觀上亦認為符合一個反覆
      、延續性之行為觀念，故立法時乃特別歸類，並將之定為
      犯罪構成要件之行為要素，而於刑法評價認應僅成立一罪
      之犯罪（如經營、從事業務等等行為概念）而言。上開業
      經立法特別歸類，並將之定為犯罪構成要件之行為要素，
      係屬「集合犯」之重要特徵，且已被列為犯罪構成要件而
      可藉以認定犯罪行為人之犯罪是否與犯罪構成要件該當。
      而集合犯係屬實質上一罪，與連續犯係屬裁判上一罪之情
      形本有不同。故九十五年七月一日施行之刑法雖有廢除連
      續犯之規定（並同時廢除常業犯之規定），但本案被告所
      犯之施用第一級毒品罪，其犯罪構成要件（即施用第一級
      毒品）並未經修正，亦即未經立法特別歸類，並將之定為
      犯罪構成要件之行為要素，尚難以刑法連續犯廢除之事實
      及立法理由，即一方面，就已經成癮並反覆多次施用第一
      級毒品之犯罪行為人，認定毒品危害防制條例第十條第一
      項之罪係屬「集合犯」之實質上一罪；另一方面，就實際
      並未成癮且間隔甚久才再施用第一級毒品之犯罪行為人，
      因其實際確未成癮，則認其二、三次所犯毒品危害防制條
      例第十條第一項之罪，應該分論併罰（同經立法廢除之常
      業犯，亦同不能以常業竊盜、常業詐欺、常業重利等等常
      業犯之規定亦被廢除之事實，及廢除之立法理由，即認刑
      法第三百二十條、第三百三十九條第一項、第三百四十四
      條等等規定，均屬集合犯）
（二）綜上理由，檢察官上訴理由及移送本院併辦意旨主張被告
      施用第一級毒品為集合犯，上開法律見解為本院本案所不
      採。上開移請本院併辦部分，應退由檢察官另為適當之處
      分，併此敘明。
五、本案原審判決就被告上開施用第一級毒品之犯行，予以論罪
    科刑，固屬有見，而檢察官上訴意旨指摘：被告自九十五年
    九月三日起至九十五年九月十三日晚間十一時許前止，及於
    九十五年九月十四日，除上開被論罪科刑之施用第一級毒品
    犯行之外，尚有多次施用第一級毒品海洛因之行為，此部分
    並與上開九十五年九月十三日晚間十一時許施用第一級毒品
    海洛因之行為，有包括一罪之集合犯關係，原審判決未認定
    被告亦有此部分犯行，尚有未當部分，雖為本院所不採。惟
    按：刑事訴訟法第二百七十三條之一第二項既明文規定須被
    告就被訴事實為有罪之陳述之後，始得改行簡式審判程序；
    另依該條文之立法理由亦有例示：「法院嗣後懷疑被告之自
    白是否具有真實性，則基於刑事訴訟法重在實現正義及發現
    真實之必要，自以仍依通常程序慎重處理為當；又如一案中
    數共同被告，僅其中一部分被告自白犯罪，或被告對於裁判
    上一罪之案件僅就部分自白犯罪時，因該等情形有證據共通
    之關係，若割裂適用而異其審理程序，對於訴訟經濟之實現
    ，要無助益，此時，自亦以適用通常程序為宜」等語；且簡
    式審判程序依據刑事訴訟法第二百七十三條之二之規定，不
    完全受嚴格證明法則之拘束（亦即傳聞法則即不適用，且關
    於證據調查之次序方法之預定、證據調查請求之限制、證據
    調查之方法、證人、鑑定人詰問之方式等，均不須強制適用
    ），則就檢察官已起訴之全部事實，如法院傾向認定其中一
    部有「無罪、免訴或不受理」（或不另為無罪諭知）之情形
    ，即應考量公訴人與被告於刑事審判程序中均享有完整之訴
    訟權，而不宜率行簡式審判程序（臺灣高等法院暨所屬法院
    九十四年法律座談會刑事類提案第二八號研討結論參照）；
    基於以上理由，本案原審法院在進行簡式審判程序之裁定後
    ，被告既已於原審法院審理期日否認檢察官所起訴之部分犯
    罪事實，原審法院依照刑事訴訟法第二百七十三條之一第二
    項之規定，即應撤銷原裁定，依通常程序審理，原審法院未
    此之為，仍進行簡式審判程序，所為之判決自屬訴訟程序違
    背法令。此部分亦係公訴人上訴意旨所指摘之事項，應認檢
    察官此部分之上訴為有理由，應由本院將原審判決予以撤銷
    改判。爰審酌被告之素行、非法施用第一級毒品之犯罪情節
    、及犯罪後之態度等一切犯罪情狀，量處如主文第二項所示
    之刑。扣案之第一級毒品海洛因一包（淨重○．二二公克，
    空包裝重○．二七公克）並依法宣告沒收銷燬。
六、據上論斷，應依刑事訴訟法第三百六十九條第一項前段、第
    三百六十四條、第二百九十九條第一項前段、毒品危害防制
    條例第十條第一項、第十八條第一項前段，刑法第十一條、
    第四十七條第一項，判決如主文
本案經檢察官甲○○到庭執行職務。
中　　華　　民　　國　　96　　年　　3 　　月　　28　　日
            刑事第三庭    審判長法　官　王  增  瑜
                                法　官  蔡　紹　良
                                法　官  廖  柏  基
上列正本證明與原本無異。
如不服本判決應於收受送達後十日內向本院提出上訴書狀，其未
述上訴之理由者並得於提起上訴後十日內向本院補提理由書（
須按他造當事人之人數附繕本）。
                                書記官  王  麗  英
中　　華　　民　　國　　96　　年　　3 　　月　　28　　日
附錄論罪科刑法條
毒品危害防制條例第十條第一項：
施用第一級毒品者，處六月以上五年以下有期徒刑。
